【裁判字號】    92,易,1583
【裁判日期】    920724
【裁判案由】    過失致死
【裁判全文】
臺灣板橋地方法院刑事判決                        九十二年度易字第一五八三號
    公訴人  臺灣板橋地方法院檢察署檢察官
    被  告  甲○○
右列被告因過失致死案件，經檢察官提起公訴（九十二年度偵字第四七八五號、第五
八一五號、第八０二四號），本院判決如左：
    主    文
甲○○因過失致人於死，處有期徒刑捌月。
    事    實
一、甲○○於民國九十二年二月二十八日下午二時五十分許，在臺北縣三重市重新橋
    下跳蚤市場旁之籃球場內，與丙○○飲酒後均已有酒意（甲○○於當日下午三時
    四十三分經警測試其吐氣所含酒精濃度為每公升０．八毫克 (0.8mg/l)），二人
    因細故起口角，甲○○應注意丙○○當時已有酒醉現象，站立及行走已不甚穩定
    ，若遭外力推擠，極易摔倒受傷甚至發生更嚴重之後果，而依當時情形，又無不
    能注意之情事，竟疏於注意，以雙手推丙○○上身，致丙○○重心不穩，仰身向
    後跌倒，頭部碰撞地面，致受有外傷性顱內出血致腦缺氧併發支氣管肺泡炎與胃
    壓力性出血之傷害，經送往臺北縣立三重醫院再轉送臺北縣三重市○○路○段一
    八六號宏仁醫院救治，於同日下午六時許宣告疑為腦死，延至同年三月六日上午
    八時五十七分許仍不治死亡。
二、案經丙○○之妻乙○○○告訴暨臺北縣政府警察局三重分局報請臺灣板橋地方法
    院檢察署檢察官相驗後偵查起訴。
    理    由
一、訊據被告甲○○矢口否認前揭犯行，辯稱：當天被害人丙○○早上就在重新橋下
    跳蚤市場那邊與人喝酒，三個人已喝了很多，後來十二點多鐘他們叫伊過去喝，
    伊與丙○○喝了三杯玉泉清酒及一杯人參酒，之後向他們打招呼說要喝酒再走，
    伊並未推丙○○，只有輕拍他一下，只見丙○○本來要向前，但卻往後退幾步就
    腳就軟下去，人往後倒，當天天氣很熱，丙○○又喝很多酒，應係酒醉自己跌倒
    ，伊與丙○○並無爭執或衝突云云。
二、然查前揭事實，業據現場目擊證人丁○○於警詢時及偵審中指述明確稱：當時伊
    從跳蚤市場走出來到籃球場時，見被告與丙○○二人喝醉酒，發生口角，被告以
    雙手從被害人丙○○正面推了一把，被害人就往後仰跌倒地不起，伊只認識被告
    ，不認識被害人，當天伊未與他們喝酒，丙○○跌倒後是旁邊攤販叫救護車，警
    察先到場，救護車後到，期間被告一直站在旁邊等語（見臺灣板橋地方法院檢察
    署九十二年度相字第二九二號卷第十三頁、九十二年度偵字第四七八五號卷第九
    頁、本院九十二年六月二十四日訊問筆錄），並有現場照片五張附卷可稽。被告
    於警詢及本院初訊時亦供承：當日上午被害人丙○○跟朋友三人在跳蚤市場內喝
    酒，伊係收攤後才過去與他們喝，之前他們已喝了五、六瓶酒，大約中午十二點
    多，被害人叫伊過去一起喝，伊過去又叫了兩瓶，喝完後走到籃球場時，被害人
    先用手推伊右肩一下，伊也順勢用右手朝被害人右肩輕推一下，被害人後退二、
    三步就倒地不起，身體正面朝上倒地，後腦部位撞及地面等語（見上開第二九二
    號相字卷第十一頁背面、第四七八五號偵查卷第六頁背面、九十二年度偵字第八
    ０二四號卷第五頁背面、本院九十二年三月一日訊問筆錄）。又被告事發後於當
    日下午三時四十三分經員警測試其吐氣所含酒精濃度為每公升為０．八毫克(0.8
    mg/l)，有酒精測試值一紙在卷可查（見上開第四七八五號偵查卷第十二頁）。
三、又查被害人丙○○於九十二年二月二十八日自臺北縣立三重醫院轉至臺北縣三重
    市○○路宏仁醫院時，呈現心臟呼吸功能停止急救後、糖尿病、上消化道出血、
    尿路感染等症狀，經急救後，仍呈現瞳孔放大六．五，呼吸完全停止，靠人工器
    呼吸，對光無反應，無腳底反應，眼睛靜止不動，疑為腦死，有宏仁醫院九年二
    月二十八日出具之診斷證明書二紙可參。
四、再經臺灣板橋地方法院檢察署檢察官督同法醫師相驗被害人屍體，掣有相驗屍體
    證明書、驗斷書、勘驗筆錄可稽。復經法務部法醫研究所解剖鑑定，以肉眼觀察
    結果：丙○○兩側瞳孔相同大小，結膜呈充血，無垂足，兩側指甲發紺，身體無
    老舊疤痕，屍斑均勻分布於背部，除壓力區外，角膜呈混濁，下肢已呈樹枝狀變
    化，無明顯可見外傷。解剖後，兩側肋膜腔無積液，腹腔內無腹水，頭部外表無
    外傷，頭皮下有出血于前額（右）及枕部，顱骨無骨折，腦髓重一四００公克，
    腦膜血管有蜘蛛膜下腔出血于顱底，小腦與頸椎約十五公撮，實質切面呈充血及
    水腫，額底部有皮質挫傷性出血，第一頸椎無脫臼。胸部肋骨無骨折，氣管內無
    異物，舌尖有出血，舌骨無骨折。心包膜完整，心肌與瓣膜呈充血，瓣膜呈硬化
    。肺臟兩側肋膜呈碳粒陳著，支氣管內無異物，實質切面呈充血、水腫外，兩側
    均有支氣管肺泡肺炎。肝臟實質切面下呈充血及脂肪肝。脾臟實質切面下呈充血
    。腎臟實質切面下呈充血及小囊腫。顯微鏡觀察結果：腦髓充血、水腫外，實質
    呈蜘蛛膜下腔出血於顱底，小腦與頸椎併有皮質挫傷性出血于額底葉，血管略呈
    硬化，神經缺氧變化輕微。心臟充血外，心肌呈局部間質纖維化。肺臟肋膜呈局
    部纖維性硬化，實質呈充血、水腫及支氣管肺泡炎併有纖維栓子于血管內，氣管
    呈發炎。腎臟充血外，有小囊腫與輕微小血管硬化症。脾臟除充血外，無異狀。
    胃不壓力性黏膜出血壞死。慢性胰線炎。並理檢查結果：外當性蜘蛛膜下腔出血
    ，約十五公撮，顱底小腦及頸椎。皮質挫傷性出血，兩側額底。頭皮下出血，又
    前額及枕部。支氣管肺泡肺炎，兩側與氣管炎。胃壓力性壞死。肥厚性心肌，併
    冠狀動脈疾病，間質纖維化。器官性充血，全身性併兩側肺臟充血及水腫。肝門
    脈炎及中度脂肪肝。慢性胰臟炎。死因鑑定結果：認死者係因外傷性顱內出血致
    腦缺氧併發支氣管肺泡炎與胃壓力性出血致死，至於死亡方式有可能是他為。此
    有法務部法醫研究所九十二年四月九日出具之（九二）法所鑑字第０三五八號鑑
    定書乙份、照片十七張在卷可參。
五、綜上所述，本案被告明知被害人飲酒後已有酒醉現象，站立及行走已不穩定，若
    遭外力推擠，極易摔倒受傷甚至發生更嚴重之後果，而依當時情形，又無不能注
    意之情事，竟疏於注意，以手推被害人上身，致被害人站立不穩仰面跌倒，頭部
    撞及地面，致受有外傷性顱內出血，並導致腦缺氧併發支氣管肺泡炎與胃壓力性
    出血，雖經送急救，仍不治死亡。本案被害人之跌倒係因遭被告從正面以手推所
    致，而被害人所受傷害又係因倒地時頭部撞及地面所致，則被害人死亡之結果與
    被告之過失行為間，顯有因果關係，且客觀上可歸責於被告。本件事證明確，被
    告過失犯行堪予認定。
六、核被告甲○○所為，係犯刑法第二百七十六條第一項之過失致死罪。爰審酌被告
    之過失程度、所生之危害、及事故發生後迄未能與告訴人達成道歉賠償之和解等
    一切情狀，量處如主文所示之刑，以示懲儆。
據上論斷，應依刑事訴訟法第二百九十九條第一項前段，刑法第二百七十六條第一項
，罰金罰鍰提高標準條例第一條前段，判決如主文。
本案經檢察官顏妃琇到庭執行職務。
中      華      民      國       九 十 二   年    七    月   二 十 四   日
                                       臺灣板橋地方法院刑事第四庭
                                           法    官    談      虎
右正本證明與原本無異。
如不服本判決，應於判決送達後十日內，向本院提出上訴狀。
                                          書 記 官     陳  君  偉
中      華      民國       九 十 二   年    七    月   二 十 四   日
本案論罪科刑法條全文：
刑法第二百七十六條
  因過失致人於死者，處二年以下有期徒刑、拘役或二千元以下罰金。
  從事業務之人，因業務上之過失犯前項之罪者，處五年以下有期徒刑或拘役，得併
  科三千元以下罰金。


司法院資訊處製作；財團法人民間司法改革基金會備份。
